【裁判字號】    96,易,717
【裁判日期】    970303
【裁判案由】    傷害
【裁判全文】
臺灣嘉義地方法院刑事判決        九十六年度易字第七一七號
公  訴  人  臺灣嘉義地方法院檢察署檢察官
被      告  乙○○
選任辯護人  廖道成律師
被      告  甲○○
選任辯護人  何永福律師
上列被告等因傷害案件，經檢察官聲請簡易判決處刑（案號：九
十六年度偵字第一八九號），因不宜以簡易判決處刑，本院裁定
改依通常程序審理，判決如下：
    主  文
乙○○、甲○○犯傷害罪，各處有期徒刑肆月，如易科罰金，均
以新臺幣壹仟元折算壹日，均減為有期徒刑貳月，如易科罰金，
均以新臺幣壹仟元折算壹日。均緩刑參年。
    事  實
一、乙○○原任行政院國軍退除役官兵輔導委員會嘉義榮民醫院
    （下稱嘉義榮民醫院）院長，甲○○原任該院精神科主任。
    緣嘉義榮民醫院於民國九十四年度將甲○○年終考績列為乙
    等，甲○○不滿提出申訴，並因院務與乙○○多次齟齬，雙
    方相處不睦。二人於九十五年十二月三日中午至位於嘉義市
    ○○路○段五三一號「大北京餐廳」參加同仁喜宴，於同日
    下午二時許喜宴結束時，二人在餐廳門口復因院務及人事考
    績等事發生爭執，竟分別基於傷害對方身體之犯意，乙○○
    手持隨身攜帶用來防身之電擊器攻擊甲○○腹部，甲○○則
    揮拳攻擊乙○○頭部，在場同仁見狀出面勸阻，惟二人仍持
    續口角並進而出手拉扯，甲○○並接連揮拳攻擊乙○○頭部
    、面頰等處，致乙○○受有頭部外傷之傷害，甲○○則受有
    右前臂擦挫傷（二處）、腹壁局部擦傷、左踝扭傷等傷害。
二、案經甲○○、乙○○分別訴由嘉義市政府警察局第二分局報
    請臺灣嘉義地方法院檢察署檢察官偵查後聲請簡易判決。
    理  由
壹、程序部分：
一、按除顯有不可信之情況外，從事業務之人於業務上或通常業
    務過程所須製作之紀錄文書、證明文書得為證據，刑事訴訟
    法第一百五十九條之四第二款定有明文。查，卷附財團法人
    天主教聖馬爾定醫院病患乙○○之診斷證明書及急診病歷資
    料，均為從事業務之醫師於業務上所製作之紀錄文書，可信
    度甚高，當中病患乙○○急診病歷資料（見本院卷第七五至
    七八頁）之事由欄雖曾誤載「traffic accident」（交通事
    故），惟其內之護理評估表已記明病患主訴遭毆打等情，且
    上開誤載部分復經該製作病歷之急診醫師親自更正、簽章，
    該急診病歷資料之可信性即不受此影響，復無顯不可信之情
    況，依前開刑事訴訟法第一百五十九條之四第二款規定，自
    均得為證據。
二、至本院認定事實所憑之其他證據，被告二人及其選任辯護人
    ，均同意為證據方法，且於言詞辯論終結前，均未對證據能
    力表示異議，該等證據經核復無顯不可信之情況，本院審酌
    採納該等證據，無礙被告與辯護人於程序上之彈劾詰問權利
    ，認均有證據能力，合先敘明。
貳、實體部分：
一、訊據被告乙○○矢口否認有何傷害犯行，並辯稱其當時所持
    物品為手電筒，並非電擊器，亦無與甲○○拉扯、扭抱，甲
    ○○所受傷害係旁人勸阻時所造成之擦痕，及甲○○重心不
    穩下自行扭傷，均與其無關云云。被告甲○○固坦承有毆打
    乙○○之事實，惟矢口否認有何傷害犯行，並辯稱係遭乙○
    ○先持電擊器攻擊，始出於防衛意思還擊，且乙○○頭部並
    無何傷害云云。
二、前揭事實業據本院當庭勘驗全程錄影案發經過之光碟確認無
    誤，有勘驗筆錄及錄影光碟翻拍畫面十一幀在卷可憑（見本
    院卷第二五至三五頁），並有財團法人天主教聖馬爾定醫院
    病患乙○○、甲○○診斷證明書各一紙（見嘉義市政府警察
    局第二分局偵查卷第十、十一頁）及病患乙○○急診病歷資
    料（見本院卷第七五至七八頁）在卷可憑，且被告甲○○亦
    自承確有毆打乙○○之情事，堪以認定。
三、被告乙○○雖以前詞為辯，惟與被告甲○○之指訴並不相符
    ，依本院勘驗結果，被告乙○○係手持黑色閃亮光之長方形
    物品衝向甲○○，並以該物品指向甲○○腹部進而接觸，依
    其方向、把握方式及手勢觀察，顯係利用該物品觸擊甲○○
    ，且其於遭甲○○毆打頭部後，仍持該物品持續朝甲○○腹
    部觸擊，有前開勘驗筆錄及錄影光碟翻拍畫面可憑，衡情，
    被告乙○○若非持以觸擊即可產生攻擊他人身體效果之物品
    ，何以於雙方發生肢體衝突時，主動持該物品保持觸擊姿勢
    ，甚至於頭部遭毆打後仍不改變，其辯稱該物品為手電筒云
    云，顯與常情相違，遑論被告乙○○當時係中午參加喜宴，
    隨身攜帶手電筒並無必要，經本院就此質問時，其竟辯稱因
    整個（手電筒）不會亮，欲下午前往臺中市送修，故順便攜
    至喜宴會場云云（見本院卷第八六頁），所辯故障不會亮乙
    節，已與本院勘驗時畫面顯示該黑色長方形物品閃亮光之事
    實不符，且經本院質問其送修地點時，其卻稱不確定，因是
    十年前所購，故抱持一點希望云云，並無法具體指明修理處
    所或店家，前揭所辯自非可採；被告乙○○雖事後提出「手
    電筒」之照片（見臺灣嘉義地方法院檢察署九十六年度偵字
    第一八九號卷第四四、四五頁），惟經與勘驗畫面中之黑色
    閃亮光長方形物品比對後，並無從確認二者為相同物品，對
    照前開勘驗結果及辯解，被告乙○○事後提出「手電筒」照
    片以為掩飾，自非可信。至其所辯甲○○傷害與其無關云云
    ，惟依勘驗結果，被告乙○○除以電擊器觸擊甲○○腹部外
    ，二人並有拉扯，且因案發地點在餐廳門口樓梯處，甲○○
    並因重心不穩而有移動腳步之情形，有前開勘驗筆錄及錄影
    光碟翻拍畫面可憑，此情節所造成之傷害結果與診斷證明書
    所示「右前臂擦挫傷、腹壁局部擦傷、左踝扭傷」等傷害部
    位（見同前警偵查卷第十頁），並無不符之處，被告乙○○
    前揭所辯，並不可採，事證明確，其犯行堪以認定。
四、被告甲○○雖以出手防衛云云為辯，惟其所辯「我是要敲掉
    他（指乙○○）手上的東西，我是被動防衛」云云（同上卷
    第九頁），則明顯與勘驗畫面所示被告甲○○係揮拳朝乙○
    ○頭部毆擊之情形不符，且經在場同仁出面勸阻後，被告甲
    ○○不僅出手與乙○○拉扯，並主動接連揮拳攻擊乙○○頭
    部、面頰等處，有前開勘驗筆錄及錄影光碟翻拍畫面可憑，
    是以被告甲○○攻擊對方頭部，並非消極抵抗或阻擋，且經
    同仁勸阻，其仍未放棄或降低攻擊意思，甚至主動、接連攻
    擊乙○○頭部、面頰等處之情形觀之，其有傷害乙○○之犯
    意甚明，前揭所辯並不可採。至其辯稱乙○○未受傷害云云
    ，惟依乙○○所提之診斷證明書，已載明乙○○受有「頭部
    外傷」之傷害，且經本院核對所調急診病歷後（見本院卷第
    七六至七八頁），乙○○於案發當日下午即因頭部不適前往
    醫院急診，並主訴其因遭人毆打頭部，頭暈、想吐，而經醫
    師以疑似腦震盪進行觀察，對照前開勘驗結果，甲○○於案
    發時確實多次揮拳毆擊乙○○頭部，並參酌甲○○身體健壯
    ，於憤怒中出拳毆擊，力道非輕等情，乙○○受有頭部外傷
    應可認定，被告甲○○前揭所辯，並不可採，事證明確，其
    犯行堪以認定。
五、核被告乙○○、王嘉麟所為，均係犯刑法第二百七十七條第
    一項之傷害罪。爰審酌被告乙○○、甲○○二人分為公立醫
    院院長、主任，因考績及院務齟齬，彼此不滿，竟演變成刑
    事傷害案件，被告乙○○持電擊器以為武器，被告甲○○徒
    手朝對方頭部毆擊，其等犯意程度相當，均顯示一定傷害惡
    性，及其等犯罪時所受刺激、素行均良好、智識程度均佳、
    二人受傷程度、彼此間關係，暨犯後雖有辯解，然其等於本
    院言詞辯論時均見悔意等一切情狀，各量處如主文所示之刑
    ，並均諭知易科罰金之折算標準。又本案被告二人犯罪時間
    均在九十六年四月二十四日以前，符合中華民國九十六年罪
    犯減刑條例第二條第一項第三款規定，復無該條例所定不予
    減刑之情形，均減其宣告刑二分之一，並均諭知易科罰金之
    折算標準。末查，被告二人前均無犯罪紀錄，有臺灣高等法
    院被告前案紀錄表二份在卷可參，其等平日素行均佳，被告
    乙○○因本件遭上級調職，被告甲○○則辭去公職，其等均
    已遭受相當責難，經此教訓，其等當知所警惕，信無再犯之
    虞，本院認其等所受刑之宣告，以暫不執行為適當，爰依刑
    法第七十四條第一項第一款規定，均併宣告緩刑三年，以勵
    自新。
據上論斷，應依刑事訴訟法第四百五十二條、第二百九十九條第
一項前段，刑法第二百七十七條第一項、第四十一條第一項前段
、第七十四條第一項第一款，刑法施行法第一條之一第一項、第
二項前段，中華民國九十六年罪犯減刑條例第二條第一項第三款
、第七條、第九條，判決如主文。
本案經檢察官廖俊豪到庭執行職務。
中    華    民    國  九十七  年    三    月    三    日
                    刑事第二庭  法  官   陳正昇
上列正本證明與原本無異。
如不服本判決，應於判決送達後十日內向本院提出上訴狀，上訴
書狀依法應敘述具體理由，如未敘述具體理由者，應於上訴期間
屆滿後二十日內補提理由書於本院（均應附繕本）。告訴人或被
害人如對於本判決不服者，應具備理由請求檢察官上訴，其上訴
期間之計算係以檢察官收受判決正本之日期為準。
中    華    民    國  九十七  年    三    月    三    日
                                書記官   侯麗茹
附錄法條：
中華民國刑法第277條
（普通傷害罪）
傷害人之身體或健康者，處 3 年以下有期徒刑、拘役或 1 千元
以下罰金。
犯前項之罪因而致人於死者，處無期徒刑或 7 年以上有期徒刑；
致重傷者，處 3 年以上 10 年以下有期徒刑。


司法院資訊處製作；財團法人民間司法改革基金會備份。
